【裁判字號】    95,訴,2717
【裁判日期】    950814
【裁判案由】    毒品危害防制條例
【裁判全文】
臺灣高雄地方法院刑事判決              95年度訴字第2717號
公  訴  人  臺灣高雄地方法院檢察署檢察官
被      告  甲○○
上列被告因毒品危害防制條例案件，經檢察官提起公訴（95年度
毒偵字第5358號）及併案審理（95年度毒偵字第5358號），本院
判決如下：
    主  文
甲○○施用第一級毒品，累犯，處有期徒玖月，扣案之注射針筒
壹支沒收。
    事  實
一、甲○○前於民國91年間因施用毒品案件，經本院以91年度毒
    聲字第5177號裁定觀察、勒戒後，認無繼續施用毒品之傾向
    ，於91年9 月9 日執行完畢釋放出所，並經公訴人以91年度
    毒偵字第4839號為不起訴處分；因施用毒品案件，經本院以
    92 年 度毒聲字第4880號裁定送觀察、勒戒，因經評定有繼
    續施用毒品之傾向，經檢察官聲請強制戒治並提起公訴，強
    制戒治部分，經本院以92年度毒聲字第5952號裁定令入戒治
    處所施以強制戒治，於93年1 月9 日因法律修正中斷執行，
    接續執行下述刑期。起訴部分，經本院以92年度訴字第2658
    號判決判處有期徒刑8 月確定。另因竊盜案件，經本院先後
    以92年度簡字第1915號、92年度易字第2022號判處有期徒刑
    3 月、8 月確定，並定應執行刑為有期徒刑1 年4 月，於94
    年4 月4 日縮短刑期執行完畢（接續執行拘役40日）。詎猶
    不知悔改，明知海洛因係毒品危害防制條例第2 條第2 項第
    1 款明定之第一級毒品，不得施用、持有，竟仍基於施用第
    一級毒品海洛因之單一犯意，於上開觀察、勒戒執行完畢完
    畢釋放後5 年內，先後於95年5 月17日上午7 時許，於同年
    6 月8 日晚間6 時許，在其位於高雄縣岡山鎮○○街58巷30
    弄4 號住處，以將海洛因摻水置於針筒內注射方式，施用海
    洛因各1 次。嗣分別於95年5 月17日上午10時許在上址，及
    於同年6 月8 日晚間8 時10分許，與其友人潘建興在同鎮○
    ○路聖母宮旁，為警查獲，後次並扣得甲○○所有，供施用
    海洛因之注射針筒1 支，均經送驗尿結果，呈嗎啡陽性反應
    ，始悉上情。
二、案經高雄縣政府警察局岡山分局報告臺灣高雄地方法院檢察
    署檢察官偵查起訴及併案審理（併案機關：同分局）。
    理  由
一、本件被告所犯係死刑、無期徒刑、最輕本刑為3年以上有期
    徒刑以外之罪，其於準備程序就前揭被訴及併案事實為有罪
    之陳述，經告知簡式審判程序之旨，並聽取其與公訴人之意
    見後，本院認無不得或不宜改依簡式審判程序進行之情事，
    爰依刑事訴訟法第273條之1第1項，裁定本件進行簡式審判
    程序，合先敘明。
二、訊據被告甲○○對上揭犯罪事實均坦承不諱，又被告遭查獲
    時所採集尿液經送驗結果，均呈現嗎啡陽性反應，此有尿液
    採證代碼對照表、台灣檢驗科技股份有限公司高雄市立凱旋
    醫院95年6 月22日、高雄市立凱旋醫院95年5 月29日濫用藥
    物尿液檢驗報告在卷可稽（95年毒偵字5358號偵查卷第62頁
    ；95年毒偵字第5414號警卷），此外，並有扣案其所有、供
    吸食海洛因所用之注射針筒1 支可佐。足認被告自白與事實
    相符，應可採信。又被告於91年間因施用毒品案件，經本院
    以91年度毒聲字第5177號裁定觀察、勒戒後，認無繼續施用
    毒品之傾向，於91年9 月9 日執行完畢釋放出所，並經公訴
    人以91年度毒偵字第4839號為不起訴處分確定等節，有台灣
    高等法院被告前案紀錄表1 件附卷可參，被告本件5 年內再
    犯施用毒品罪名，從而，本件罪證明確，犯行洵堪認定，仍
    應依法論科。
三、按行為後法律有變更者，適用行為時之法律。修正後之法第
    2 條第1 項定有明文。查被告行為後，刑法業於94年2 月2
    日修正公布，並於95年7 月1 日施行，參酌最高法院95年5
    月23日刑事庭第8 次會議決議，另於比較時應就罪刑有關之
    連續犯、累犯等一切情形，本於統一性及整體性原則，綜其
    全部罪刑之結果而為比較。查被告行為後，刑法第56條連續
    犯之規定業於94年1 月7 日修正公布刪除，並於95年7 月1
    日施行，則被告之犯行，因行為後新法業已刪除連續犯之規
    定，此刪除雖非犯罪構成要件之變更，但顯已影響行為人刑
    罰之法律效果，自屬法律有變更，依新法第2 條第1 項之規
    定，比較新、舊法結果，仍應適用較有利於被告之行為時法
    律即舊法論以連續犯（最高法院95年第8 次刑事庭會議決議
    參照），惟此開決議僅限於連續數行為而犯同一罪名情形，
    然觀施用毒品行為，因毒品危害防制條例所稱之毒品，依該
    條例第2 條第1 項之定義性規定，指具成癮性、濫用性及對
    社會危害性之麻醉藥品與其製品及影響精神物質與其製品。
    而施用毒品者，屬多次反覆實行之犯罪類型，具犯罪之依賴
    性而為常習犯，從施用毒品者自始基於概括性之主觀犯意與
    客觀行為加以觀察，社會通念應認屬包括一罪為恰，並收限
    縮數罪併罰範圍之效（刑法第56條修正理由第4 點參照）。
    是以，比較新舊法結果，因舊法論被告連續施用第一級毒品
    罪，並得加重其刑至2 分之1 ，核其法定最重本刑，為7 年
    6 月；依新法已廢除連續犯之規定，應認係包括一罪，其法
    定最重本刑分別為5 年。比較新舊法結果，新法顯然較被告
    有利，故應依新法第2 條第1 項但書規定，加以適用。又被
    告行為後，刑法關於累犯之規定雖有修正，並於95年7 月1
    日施行，然本件被告係於徒刑執行完畢後，5 年內故意再犯
    本件有期徒刑以上之罪，不論依修正前、後刑法第47條之規
    定，均構成累犯，自不生新舊法比較之問題，應一體適用修
    正後之新法有關累犯規定。
四、按海洛因業經公告列為毒品防害防制條例第2 條第2 項第1
    款之第一級毒品，不得非法持有、施用，故核被告所為，係
    違反毒品危害防制條例第10條第1 項之施用第一級毒品罪。
    其持有第一級毒品後進而施用，持有之低度行為均為施用毒
    品之高度行為所吸收，不另論罪。又被告先後2 次施用第一
    級毒品行為，應基於施用者單一藥癮而反覆實行，行為模式
    相同，且前送經觀察、勒戒及強制戒治後，仍未能戒除毒癮
    ，應認有常習、依賴性之病態性犯罪，依一般社會健全觀念
    ，難認其數行為得以強行割裂，又侵害法益亦屬單一，在法
    律評價上，應僅論以包括一罪。又被告因上開毒品、竊盜等
    案件，經本院分別判決確定如前，並定應執行刑為有期徒刑
    1 年4 月，於94年4 月4 日縮短刑期執行完畢乙節，有臺灣
    高等法院被告前案紀錄表1 紙在卷可稽，其係於徒刑執行完
    畢後，5 年內故意再犯本件有期徒刑以上之罪，應依修正後
    刑法第47條第1 項之規定，加重其刑。原起訴意旨雖僅論及
    95年5 月17日為警查獲前當次施用海洛因之犯罪事實，然被
    告95年6 月8 日施用一級毒品部分，因與本件起訴部分，有
    包括一罪之實質上一罪之關係，已如上述，為起訴效力所及
    ，並經公訴人促請併案，本院併予審理，附此敘明。爰審酌
    被告前已有施用毒品之犯行，並分別經觀察勒戒、不起訴處
    分及執行強制戒治，猶不知悔改，再次施用毒品，顯見其不
    知警惕，意志不堅，戒治處分等矯治措施對其毫無作用，惟
    姑念其犯罪後坦承犯行，態度尚可，又本件查獲施用行為只
    有2 次，又施用毒品為自我戕害行為，並未危害他人等一切
    情狀，量處如主文所示之刑，並定其應執行之刑。
五、扣案之注射針筒1 支，係被告所有，供其施用毒品所用之物
    ，業據供述在卷，應依刑法第38條第1 項第2 款沒收之。其
    餘同時扣案之注射針筒1 支，係潘建興所有，另殘渣袋1 只
    ，被告等人均否認為渠所有，即乏明證能認與被告本件施用
    海洛因犯行有何關聯，自無庸諭知沒收之。
據上論斷，應依刑事訴訟法第273 條之1 第1 項、第299 條第1
項前段，毒品危害防制條例第10條第1 項，刑法第2 條第1 項但
書、第11條前段、第47條第1 項、第38條第1 項第2 款，判決如
主文。
本案經檢察官乙○○到庭執行職務。
中    華    民    國    95    年    8     月    14    日
                  刑事第十四庭  法  官  林瑋桓
以上正本證明與原本無異。
如不服本判決，應於判決送達後10日內，向本院提出上訴狀。
中    華    民    國    95    年    8     月    14    日
                                書記官  謝群育
附錄法條：
毒品危害防制條例第10條第1項
施用第一級毒品者，處 6 月以上 5 年以下有期徒刑。


司法院資訊處製作；財團法人民間司法改革基金會備份。
